臺灣高等法院交通事件裁定　　　　　　 96年度交抗字第854號
　抗　告　人
　即原處分機關　台北市政府警察局
　受處分人　　甲○○
　　　　　　　　　　　樓
上列抗告人因違反道路交通管理處罰條例案件，不服臺灣臺北地
方法院，中華民國96年10月15日所為裁定（96年度交聲字第890
號），提起抗告，本院裁定如下：
    主  文
原裁定撤銷，發回臺灣臺北地方法院。
    理  由
一、抗告意旨略以：受處分人甲○○領有台北市政府警察局90年
    5月24日核發計程車駕駛人執業登記證（證號： 012810號）
    ，依規定應於 95年1月22日生日前後一個月內，辦理營業小
    客車駕駛人執業登記，詎受處分人未在94年12月22日至95年
    2月22日期間辦理95年度查驗，於95年9月21日19時50分許駕
    駛963-CD號計程車時，經警臨檢查獲後，並依道路交通管理
　　處罰條例第 36條第3項前段規定裁處受處分人新台幣（下同
  　）1200元，此並經受處分人於 95年10月6日繳交罰鍰1200元
    在案，詎受處分人仍未依規定期限，參加年度查驗，抗告人
    乃於96年7月10日以北市警交裁計字第 9607100006號廢止受
    處分人之執業登記，並裁罰受處分人自裁決日起一年內不得
    申辦執業登記，是本案抗告人係依法先行告發罰鍰再裁處廢
    止程序，自無何違法之處，原審竟未詳予審酌，而將抗告人
    所為之原處分撤銷，實有未當，為此依法提起抗告，請求撤
    銷原裁定云云。
二、原裁定意旨略以：受處分人甲○○為營業小客車駕駛人，未
    於94年12月22日至95年2月22日期間辦理95年度營業小客車
    駕駛人職業登記查驗，固應依道路交通管理處罰條例第36條
    第3項規定裁處罰金或註銷其執業登記，惟按人民工作權、
    生存權應予保障，此於憲法第15條定有明文，受處分人為小
    客車駕駛人，執業登記證乃為其職業駕駛計程車之形式要件
    ，若有權機關為撤銷此等執業登記，係足以改變或剝奪受處
    人之執業身分、地位，自應踐行正當之法律程序，並以侵害
    最小之方式先行為之，方合乎比例原則，始合致憲法上所保
    障工作權之本旨，例如先以通知或予罰鍰之告誡或警告性處
    分，如受處分人未予遵循，始為後續之註銷其執業登記之重
    大處置，若未有通知或罰緩之先行前置處分，而逕予註銷其
    執業登記，此即造成受處分人之突襲，當與憲法第 8條所保
    障之正當法律程序有違。此觀之道路交通管理處罰條例第36
    條第 3項規定：「營業小客車駕駛人，不依規定期限，辦理
    執業登記事項之異動申報，或參加年度查驗者，處新台幣12
    00元；逾期6個月以上仍不辦理者，註銷其執業登記。」，
    是受處分人未於法定期間辦理95年度查驗，主管機關應先行
    告發罰鍰，並應讓受處分人有陳述意見之機會，如告發罰鍰
    後受處分人仍未參加年度查驗，且已逾 6個月以上，受處分
    人仍不辦理者，始註銷其執業登記。然原處分機關臺北市政
    府警察局並無告發罰鍰之先行為，即於 96年7月10日以北市
    警交裁計字第9607100006號逕為註銷受處分人之執業登記，
    有違上揭之立法意旨與憲法所保障工作權之本旨，而認抗告
    人之原處分顯非適法，因而將原處分撤銷，固非無見。
三、查受處分人甲○○為營業小客車駕駛人，自領得執業登記證
    及其副證之翌年起，應於其每年出生日前後一個月內檢具下
    列文件，送發證警察局查驗：一、國民身分證。二、職業駕
    駛執照，營業小客車駕駛人執業登記管理辦法第 11條第1項
    定有明文，本件受處分人未於 94年12月22日至95年2月22日
    期間內辦理95年度營業小客車駕駛人職業登記查驗等情，此
    為受處分人甲○○所不否認，並經原審法院認定屬實在卷，
    而計程車駕駛人，不依規定期限，辦理執業登記事項之異動
    申報，或參加年度查驗者，處新臺幣一千二百元罰鍰；逾期
    六個月以上仍不辦理者，廢止其執業登記，道路交通管理處
    罰條例第36條第 3項亦有明文，茲受處分人未依上開規定於
    法定期間內參加年度查驗而於 95年9月21日19時50分許駕駛
  　963-CD號計程車時，經警臨檢查獲後，抗告人以受處分人違
    反道路交通管理處罰條例第 36條第3項前段規定之違規行為
    而裁處受處分人 1200元，嗣受處分人於95年10月6日並因而
    繳交罰鍰1200元在案，此據抗告人提出臺北市政府警察局北
    市警交字第 AEU232696號舉發違反道路交通管理事件通知單
    影本及臺北市政府警察局交通警察大隊違規罰單入案系統違
    規積案明細表乙份為證，嗣抗告人以受處分人於受裁處新臺
    幣一千二百元罰鍰後，逾期六個月以上仍未辦理者，而於96
    年7月10日以北市警交裁計字第 9607100006號，以受處分人
    違反道路交通管理處罰條例第 36條第3項規定之違規行為而
    廢止受處分人之執業登記，並裁罰受處分人自裁決日起一年
    內不得申辦執業登記，以此抗告人似已依法先行告發罰鍰再
    裁處廢止執業登記，而無違法定程序，原審認原處分機關臺
    北市政府警察局並無告發罰鍰之先行為，核與上開卷證似有
    未符，其遽而以抗告人於註銷受處分人之執業登記時未先行
    告發罰鍰，有違比例原則，而撤銷抗告人原所為之處分，是
    否妥適，非無再行斟酌之餘地，是抗告人執此指摘原裁定不
    當，非無理由，應由本院將原裁定撤銷，發回原審法院，另
    為適法之處理。
四、據上論結，應依道路交通案件處理辦法第26條，刑事訴訟法
    第413條前段，裁定如主文。
中　　華　　民　　國　　96　　年　　11　　月　　8 　　日
　　　　　　刑事第五庭    審判長法　官  吳  敦
　　　　　　　　　　　　　　    法　官  陳祐治
　　　　 　 　　　　　　　　　　法　官  張傳栗
以上正本證明與原本無異。
不得再抗告。
                                書記官  李佩真
中　　華　　民　　國　　96　　年　　11　　月　　8 　　日
